臺灣高等法院臺南分院民事判決　九十一年度上易字第九九號
　　　上　訴　人　乙○○○
　　　被　上訴人　甲○○
右當事人間請求履行契約事件，上訴人對於中華民國九十一年三月十二日臺灣雲林地
方法院第一審判決（九十一年度訴字第六八號），提起上訴，本院（言詞辯論終結期
日：九十一年七月九日）判決如左：
      主      文
上訴駁回。
第二審訴訟費用由上訴人負擔。
      事      實
甲、上訴人方面：
  一、聲明：求為判決：（一）原判決廢棄。（二）右廢棄部分，被上訴人應給付上
      訴人新台幣（下同）六十六萬三千九百八十二元，及自原審起訴狀繕本送達被
      上訴人之翌日起至清償日止，按年息百分之五計算之利息。（三）第一、二審
      訴訟費用由被上訴人負擔。
  二、陳述：除與原判決記載相同者，予以引用外，補稱：
  （一）坐落雲林縣斗六市○○段四０六地號土地為被上訴人所有，其上有建物，西
        方依次緊鄰原為上訴人與劉立業以各二分之一比例共有之同段四０五、四０
        五之一、四０五之二地號土地，又現地籍圖上之四０五之三地號土地乃由原
        四０五地號土地分割而來，而因四０六地號土地四周均為建地，無法通行，
        須經由四０五（即現在之四０五及四０五之三）地號土地，以便由南面之四
        ０五之四、四一０之三地號土地出入。
  （二）嗣於民國（下同）六十五年六月間，上訴人欲出售所有系爭土地，因與劉立
        業係姨表兄弟，且為顧及共有人有優先承購權，上訴人在徵詢劉立業之意見
        後，出售價格議定為每坪二萬元，然因被上訴人向劉立業表示為使其位於四
        ０六地號土地上之建物出入方便，苦苦哀求劉立業放棄優先購買權，劉立業
        同意後，因四０五之一地號為道路預定地，政府會進行徵收，價格無法確定
        ，因當時其上上訴人與劉立業共有之建物還在，且均尚可使用，且坐落於系
        爭四０五、四０五之一、四０五之二地號土地上，被上訴人當時又表示四０
        五之二地號面積僅有三平方公尺，為畸零地，願一併購買等語，兩造始於六
        十五年七月二十四日訂立土地買賣契約（下稱系爭買賣契約），由上訴人將
        其所有四０五、四０五之二地號之土地仍以每坪二萬元之同樣價格出售予被
        上訴人，經計算後，總價為三十五萬元。
  （三）觀諸本件買賣土地當時，系爭四０五、四０五之一、四０五之二地號等土地
        之公告現值均為每平方公尺六千四百三十五元，換算為坪，則每坪約為二萬
        一千元左右（6,435元×3.3057＝21,272元），依常情言，市價即會高過於
        公告現值，是以，上訴人以比公告現值略低之價格出售予被上訴人已甚便宜
        ，而上訴人與劉立業既係姨表兄弟，且二人共有四０五、四０五之一、四０
        五之二地號等土地為祖產，劉立業又有優先承購權，是以，於國人傳統觀念
        下，上訴人自不可能在違背親情、與共有人劉立業為表兄弟，且其又有優先
        購買權等情形下，再以較低於劉立業所出之價格出售予被上訴人，從而，上
        訴人以同樣每坪二萬元之價格出售予被上訴人之情，顯較符合常情。
  （四）再者，本件買賣總價格為三十五萬元，為被上訴人所不爭執，而系爭四０五
        地號之總面積為一一五平方公尺，同段四０五之二地號之土地總面積三平方
        公尺，將二筆土地相加後，面積共為一一八平方公尺，以上訴人應有部分為
        二分之一計算，上訴人當時出售面積為五十九平方公尺（三‧三０五七平方
        公尺為一坪），換算後約為十七‧八四坪，再以每坪二萬元計，該二筆土地
        總價亦為三十五萬元，此即與本件買賣總價格相符，足證上訴人當時並未一
        併將系爭四０五之一地號土地出售予被上訴人；蓋若上訴人有將四０五之一
        地號土地一併出售予被上訴人，則因該筆土地面積有六十三平方公尺，上訴
        人應有部分為三十一‧五平方公尺，換算後為九‧五二八坪，以每坪二萬元
        計，該筆土地價格為十九萬零五百六十元，再與上開四０五、四０五之二地
        號之土地相加後，三筆土地買賣總價至少為五十四萬元，而非三十五萬元，
        足認上訴人並未將系爭四０五之一地號土地一併出售，始與本件所有事證相
        符，又佐以被上訴人當初係為出入方便，始要購買上訴人所有之土地，而依
        卷附地籍圖亦顯示被上訴人僅購買四０五地號之土地即可達成其目的，是以
        ，被上訴人顯無另行再購買系爭四０五之一地號土地之必要，況且，政府徵
        收價格一定較市價為低，且經政府徵收後，即無法再繼續使用，且本件於雙
        方談及買賣時，上訴人、被上訴人及劉立業等均已知悉四０五之一地號土地
        將遭政府徵收，此亦為被上訴人所是認，是以，依常情而言，一般人皆無承
        買會被徵收土地之意願，被上訴人當不例外，則被上訴人當不致於在已明知
        系爭四０五之一地號之土地為道路預定地，會被政府徵收之情形下，又向上
        訴人購買系爭四０五之一地號之土地，益徵被上訴人並無向上訴人購買系爭
        四０五之一地號之土地。系爭土地乃係在代書處辦理所有權移轉事宜之際，
        被上訴人因前揭四０五、四０五之二地號土地尚有其他共有人劉立業，為避
        免土地使用發生困擾，要求上訴人將同地段四０五之一地號（已經編列為道
        路預定地）之土地一併過戶予被上訴人，惟因編列為道路預定地之土地，價
        格確定困難，且政府發放補償遙遙無期等不確定因素，加上被上訴人之現金
        有限，故當時在兩造口頭上約定，將該四０五之一地號土地先過戶予被上訴
        人，以期土地及地上物使用上之便利，惟迨將來政府徵收道路用地發放補償
        金後，被上訴人即應將補償款如數交付予上訴人。詎被上訴人在七十八年四
        月二十八日起陸陸續續受領補償金（總計：七十四萬三千六百零八元），卻
        拒絕依約將補償款交付上訴人，依兩造間前揭約定，被上訴人自應給付上訴
        人就斗六段四０五之一地號土地所領取之補償金。按上訴人原訴請被上訴人
        應給付七十四萬三千六百零八元予上訴人，然被上訴人於七十八年間就系爭
        四０五之一地號之土地及地上物所領取之徵收補償費，其中土地部分經以當
        時公告現值加四成後，應補償金額為六十七萬九千五百八十一元，再扣除土
        地增值稅十二萬七千九百九十八元，則被上訴人實領土地部分之補償金額為
        五十五萬一千五百八十三元，另地上物之補償金額為十一萬二千三百九十九
        元，即被上訴人共領得六十六萬三千九百八十二元之補償金額。
  （五）綜上所述，在在均足以證明上訴人於六十五年七月二十四日所出售之土地並
        不包括系爭四０五之一地號之土地，是上訴人先將系爭四０五之一地號土地
        先過戶予被上訴人，並約定被上訴人收到補償金後應如數給付，則被上訴人
        在請領得補償款後自應依約如數給付予上訴人，原審未察，遽予判決駁回上
        訴人之訴，即有未合。
  三、證據：除援用第一審所提之證據外，補提土地登記謄本五件、地籍圖謄本、雲
      林縣斗六市公所函、徵收土地地價補償清冊、徵收斗六市都市計畫內Ｉ－號
      道路用地土地地上物補償費清冊、聲請調解書（均影本）各一件為證，並聲請
      訊問證人蔡清得、劉趙碧葉。
乙、被上訴人方面：
  一、聲明：求為判決：（一）上訴駁回。（二）訴訟費用由上訴人負擔。
  二、陳述：除與原判決記載相同者，予以引用外，補稱：
  （一）兩造於六十五年七月二十四日所訂房屋及土地買賣契約書記載買賣標的物係
        為斗六段四０五、四０五之一、四０五之二地號土地及其上建物，價格一欄
        則為「以上」全部三十五萬元，此觀之房屋及土地買賣契約書甚明，而其後
        承辦代書蔡清得送件之制式「土地建築改良物買賣所有權移轉契約書」亦記
        載前述三筆土地均為買賣之標的，價金分別為二十二萬二千三百七十三元、
        十二萬一千八百二十三元、五千八百零四元，合計三十五萬元，亦有兩造不
        爭執之該移轉契約書可稽，是故上訴人主張系爭買賣契約之標的不包括四０
        五之一地號土地，僅其餘二筆土地，顯非事實，毫無可採。
  （二）再者，土地買賣於國人觀念及交易實務上均極為慎重，加以本件買賣契約係
        由專業之土地代書承辦，則買賣契約書為何未有隻字片語提及上訴人所稱之
        約定，且上訴人亦未要求被上訴人設定任何擔保以為保障，顯與常情有違。
        系爭買賣契約係於六十五年間訂立，而被上訴人於七十八年間受領四０五之
        一地號土地補償金，買賣契約距今為二十六年，被上訴人領取土地補償金距
        今亦有十三年之久，為何上訴人未有任何請求或提及上述之約定，亦有違常
        情。
  （三）訴外人劉立業出具之證明書，被上訴人否認其形式上及實質上之真正性，況
        此為上訴人要約劉立業買受土地之條件，與嗣後系爭買賣契約無涉，上訴人
        徒以該證明書即謂系爭買賣契約之標的不包括四０五之一地號土地，亦非可
        採。
  （四）綜右所述，上訴人主張兩造間約定上訴人先將四０五之一地號土地過戶登記
        予被上訴人，待將來政府完成徵收發放補償金後，再由被上訴人將補償金如
        數交付上訴人收受之事，顯非事實，上訴人亦無法舉證以實其說，其請求履
        行契約顯無理由，自非可採。
  三、證據：除援用第一審所提之證據外，補提土地所有權狀影本三件、雲林縣稅捐
      稽徵處函及規費收據（均影本）各一件為證。
丙、本院依職權：
  (一)函請雲林縣斗六市公所查詢於七十八年四月十六日徵收坐落斗六段四０五之一地
    號土地，係於何時公告計劃徵收？何時公告徵收確定？
  (二)函請雲林縣斗六市公所查詢該所於七十八年間徵收坐落斗六段四０五之一地號土
    地，發給土地所有人甲○○之補償費為若干？土地所有人甲○○於何時領取徵收
    補償費完畢？
  (三)函請雲林縣斗六地政事務所查詢雲林縣斗六市○○段四０五、四０五之一、四０
    五之二地號等三筆土地於六十五年七月間之公告現值，並檢送該三筆土地移轉登
    記予甲○○前後之登記謄本資料。
      理      由
一、按訴之變更、追加，非經他造同意，不得為之。但民事訴訟法第二百五十五條第
    一項第二款至第六款情形，不在此限；又訴之變更、追加，於擴張或減縮應受判
    決事項之聲明行為無礙；民事訴訟法第四百四十六條第一項及第二百五十五條第
    一項第三款分別定有明文。本件上訴人請求被上訴人就坐落雲林縣斗六市○○段
    四０五之一地號土地所領取之補償金及遲延利息，原係請求七十四萬三千六百零
    八元及自七十八年四月二十九日起算之法定遲延利息（參見原審卷第四頁；本院
    卷第六、一八、四七頁），嗣於本院則改為請求六十六萬三千九百八十二元及自
    原審起訴狀繕本送達翌日起算之法定遲延利息｛參見本院卷第一二四頁九十一年
    六月二十四日【民事辯論意旨狀】｝，而上訴人在原審起訴狀繕本係於九十一年
    一月二十五日送達被上訴人收受（寄存雲林縣警察局斗六分局斗六派出所），有
    原審送達證書在卷足憑（參見原審卷第一四頁），則上訴人關於系爭土地補償金
    及遲延利息之請求部分，顯有減縮應受判決事項之情形，依民事訴訟法第四百四
    十六條第一項但書及第二百五十五條第一項第三款規定，並無不合，合先敘明。
二、本件上訴人起訴主張：伊於六十五年間將所有坐落雲林縣斗六市○○段四０五、
    四０五之二地號土地及其上建物，以每坪二萬元，總價三十五萬元之條件出售予
    被上訴人，兩造並約定上訴人另將同段四０五之一地號土地一併移轉登記予被上
    訴人，以利被上訴人之使用，俟被上訴人將來受領土地徵收補償金後即返還該補
    償金予上訴人，詎被上訴人於七十八年四月二十八日受領土地徵收補償金後，迄
    今仍拒絕返還；爰依契約法律關係，求為命被上訴人應給付上訴人六十六萬三千
    九百八十二元，及自原審起訴狀繕本送達被上訴人之翌日起至清償日止，按年息
    百分之五計算之利息之判決等語。
三、被上訴人則以：兩造於六十五年七月二十四日所訂房屋及土地買賣契約書記載買
    賣標的物係系爭地段四０五、四０五之一、四０五之二地號土地及其上建物，並
    未另有伊須返還四０五之一地號土地徵收補償金之約定，上訴人主張兩造間約定
    上訴人先將四０五之一地號土地過戶登記予被上訴人，待將來政府完成徵收發放
    補償金後，再由被上訴人將補償金如數交付上訴人收受，顯非事實，上訴人亦無
    法舉證以實其說，其請求履行契約顯無理由等語，資為抗辯。
四、上訴人主張伊於六十五年間依據系爭買賣契約將坐落雲林縣斗六市○○段四０五
    、四０五之一、四０五之二地號土地所有權移轉登記予被上訴人，嗣四０五之一
    地號土地經政府徵收，依當時土地公告現值加四成後，應補償金額為六十七萬九
    千五百八十一元，扣除土地增值稅十二萬七千九百九十八元，加地上物之補償金
    十一萬二千三百九十九元，被上訴人就該筆土地受領土地徵收補償金共領得六十
    六萬三千九百八十二元之事實，已據其提出《房屋及土地買賣契約書》（影本‧
    參見原審卷第一０頁）及雲林縣斗六市公所函、徵收土地地價補償清冊、徵收斗
    六市都市計畫內Ｉ－號道路用地土地地上物補償費清冊（均影本‧參見本院卷
    第六八－七０頁）為證，復為被上訴人所不爭執，固堪信為真實。惟上訴人主張
    兩造間有口頭約定由上訴人先將系爭四０五之一地號土地過戶登記予被上訴人，
    待將來政府完成徵收發放補償金後，再由被上訴人將補償金如數交付上訴人收受
    等情，已為被上訴人所否認，並以前揭各情詞置辯，經查：
（一）系爭《房屋及土地買賣契約書》係兩造於六十五年七月二十四日所訂立，為該
      契約書所載明，復為兩造所同認，而該契約書上已明確記載：「土地標示及房
      屋標示：如後記」，即「買賣標的物為斗六鎮（已升格為縣轄市○○○段肆零
      伍號建零公頃零壹壹伍持分貳分之壹；同所肆零伍之壹號建零公頃零零陸持
      分貳分之壹；同所肆零伍之貳號建零公頃零零零持分貳分之壹‧‧‧」，〔
      賣買價格〕一欄則載為「以上全部新台幣參拾伍萬元正」；其後承辦代書即證
      人【蔡清得】送件辦理所有權移轉登記之制式《土地建築改良物買賣所有權移
      轉契約書》（影本‧參見原審卷第二０頁）亦記載前開斗六段四０五、四０五
      之一、四０五之二地號土地三筆土地均為買賣之標的，價金依序為二十二萬二
      千三百七十三元、十二萬一千八百二十三元、五千八百零四元，〔買賣價款總
      金額〕三十五萬元，有兩造所不爭執之《房屋及土地買賣契約書》、《土地建
      築改良物買賣所有權移轉契約書》可參（均影本‧參見原審卷第一０、二０頁
      ），而衡諸常情以觀，土地買賣於國人觀念及交易實務上均極為慎重，參以本
      件系爭房屋及土地買賣契約係由專業之土地代書承辦，然於該買賣契約書上卻
      未有何隻字片語提及上訴人所稱之約定，且上訴人亦未要求被上訴人設定任何
      擔保以為保障（參見原審卷第一八頁），顯與常情有違。是上訴人主張系爭買
      賣契約之標的不包括前揭四０五之一地號土地，而係在代書處辦理所有權移轉
      事宜之際，被上訴人因前揭四０五、四０五之二地號土地尚有其他共有人劉立
      業，為避免土地使用發生困擾，要求上訴人將同地段四０五之一地號（已經編
      列為道路預定地）之土地一併過戶予被上訴人，惟因編列為道路預定地之土地
      ，價格確定困難，且政府發放補償遙遙無期等不確定因素，加上被上訴人之現
      金有限，故當時在兩造口頭上約定，將該四０五之一地號土地先過戶予被上訴
      人，以期土地及地上物使用上之便利，惟迨將來政府徵收道路用地發放補償金
      後，被上訴人即應將補償款如數交付予上訴人云云，並無依據，而不足採。
（二）上訴人所提訴外人【劉立業】出具之《證明書》雖記載有「乙○○○在民國六
      十五年六月間，有意出售其所有斗六段四０五號及四０五之二號共業建地（持
      分二分之一）計貳筆拾柒坪餘（但鄰地四０五之一號之道路用地九坪餘因無法
      估價而不包含在內）及其建地上房屋以新台幣三十五萬元正（其增值稅由賣主
      負擔）為條件‧‧‧。」等語，有該證明書可參（影本‧參見原審卷第九頁）
      ，然此乃為上訴人要約訴外人劉立業買受系爭土地之條件，與其嗣後與被上訴
      人所訂立之系爭《房屋及土地買賣契約》尚屬無涉；另訴外人劉立業之妻即證
      人【劉趙碧葉】於本院準備程序中雖證稱：「（問：證人與上訴人是否有土地
      共有？上訴人在出賣本件四０五之一及四０五之二地號土地時有無徵詢是否優
      先購買？詳情如何？）在斗六有共有土地，地號我不清楚，是一筆建地一筆田
      地共有，六十五年間上訴人要賣土地時曾徵詢我們夫妻是否要買，我們出價三
      十五萬元，但不包括土地被政府徵收補償部分，土地面積不及十七坪半，每坪
      折合約二萬元，後來被上訴人要買，我們就沒買了。」、「（問：被上訴人向
      上訴人購買土地之詳情是否知情？）買的時間我知道，但訂契約時我未到場。
      」、「（上訴人訴訟代理人：請求訊問證人要向上訴人買土地時之條件，被上
      訴人是否在場知情？）被上訴人知道。」、「（問：證人向上訴人出價三十五
      萬元，有幾筆土地？）有十七坪半之土地，幾筆我不清楚。」等語（參見本院
      卷第一０五—一０六頁），然衡以證人劉趙碧葉與上訴人既有親屬關係，為上
      訴人所自承，所言是否持平已不無疑義？且證人劉趙碧葉所述與前開兩造所不
      爭執之系爭房屋及土地買賣契約書及土地建築改良物買賣所有權移轉契約書所
      載內容相互齟齬，又縱證人劉趙碧葉所述屬實，亦僅係上訴人與訴外人劉立業
      、證人劉趙碧葉夫妻二人要約買受系爭土地之條件，亦難認與兩造間嗣後所訂
      立之系爭房屋及土地買賣契約有所關聯，況系爭房屋及土地買賣契約書及土地
      建築改良物買賣所有權移轉契約書已將雙方買賣之標的即前述四０五、四０五
      之一及四０五之二地號土地與買賣價格分別為二十二萬二千三百七十三元、十
      二萬一千八百二十三元、五千八百零四元載明清楚，是以證人劉趙碧葉前開所
      述，尚難採信。則上訴人主張以該《證明書》及證人【劉趙碧葉】所述即謂系
      爭買賣契約之標的不包括四０五之一號土地云云，亦非可採。又本件承辦代書
      即證人【蔡清得】於原審審理中證以：「（問：當初兩造約定買賣時，是否有
      約定先過戶給被告，之後再由被告返還補償金於原告？）時間已久我忘記了。
      」、「（問：土地買賣實有無約定一坪價金多少？）時間太久，忘記了，土地
      所有權移轉契約書是依照政府規定的格式，送到地政登記用的。」等語（參見
      原審卷第三０頁）；於本院準備程序中亦證以：「〔（提示原審卷第一０頁房
      屋及土地買賣契約書影本）證人有何意見？〕是我所寫。」、「（問：當初雙
      方買賣情形如何？有無包括四０五之一地號土地？）當初是依據契約書所載內
      容訂立，契約書有記載就有。」、「（問：當初兩造訂約之外，有無另有口頭
      為何約定？）我不知道。」、「（問：兩造當初有無約定四０五之一地號土地
      經政府徵收時被上訴人願返還補償金給上訴人？）我不清楚。」、「（上訴人
      訴訟代理人：請求訊問證人當時如何計算土地買賣價金？）本件因時間已久我
      不記得，但一般情形有分以坪數及按土地全部概括作價計算。」等語（參見本
      院卷第一０三—一０四頁），堪認系爭《土地建築改良物買賣所有權移轉契約
      書》係由證人蔡清得依據兩造所訂立之系爭房屋及土地買賣契約書而製作，惟
      對於兩造間是否有口頭約定四０五之一地號土地經政府徵收時被上訴人願返還
      補償金給上訴人及如何計算土地價金一情均因年代過久已不復記憶，均不足據
      為有利上訴人事實之認定。
（三）上訴人雖主張買賣土地當時，系爭四０五、四０五之一、四０五之二地號等土
      地之公告現值均為每平方公尺六千四百三十五元，換算為坪，則每坪約為二萬
      一千元左右（6,435元×3.3057＝21,272元），而系爭四０五地號土地之總面
      積為一一五平方公尺，同段四０五之二地號土地總面積三平方公尺，將二筆土
      地相加後，面積共為一一八平方公尺，以上訴人應有部分為二分之一計算，上
      訴人當時出售面積為五十九平方公尺（三‧三０五七平方公尺為一坪），換算
      後約為十七‧八四坪，再以每坪二萬元計，該二筆土地總價亦為三十五萬元，
      此即與本件買賣總價格相符，足證上訴人當時並未一併將系爭四０五之一地號
      土地出售予被上訴人云云。經查，本院函詢雲林縣斗六地政事務所關於系爭地
      段四０五、四０五之一、四０五之二地號等三筆土地於六十五年七月間之公告
      現值等相關資料經該所函覆之地價謄本可知：該四０五、四０五之一、四０五
      之二地號等三筆土地於六十五年十二月公告現值均為每平方公尺六千四百三十
      五元，有雲林縣斗六地政事務所九十一年五月二十八日斗地一字第０九一００
      ０三八八二號函及所附之地價謄本可參（參見本院卷第七七—八０頁），依該
      公告現值計算之結果，系爭三筆土地當時之公告現值如下：
    (一)四０五地號：三七０、０一二‧五元〔即6,435×115÷2=370,012.5〕。
    (二)四０五之一地號：二０二、七０二‧五元〔即6,435×63÷2=202,702.5〕。
    (三)四０五之二地號：九、六五二‧五元〔即6,435×3÷2=9,652.5〕。
      固與兩造訂立之系爭《房屋及土地買賣契約》所載之總金額不符，又與系爭《
      土地建築改良物買賣所有權移轉契約書》所載各筆土地之買賣金額及總金額不
      同，然就社會一般交易常情以觀，契約乃係由兩造對立之意思表示所合致之法
      律行為，兩造如對買賣標的之價格有所合致，而願以高於市值或低於市值之價
      格出賣與買受，均屬私法上契約自由原則，茍無違背公序良俗及法律上之強制
      或禁止規定，均應認屬有效之法律行為，是以本件兩造對於系爭《房屋及土地
      買賣契約書》及《土地建築改良物買賣所有權移轉契約書》內容既不爭執，顯
      見該內容所載應屬真正，則上訴人事後徒以系爭土地買賣當時公告現值所計算
      之金額，而謂被上訴人未買受該四０五之一地號土地，顯與前開系爭買賣契約
      書所載內容均有相違，應認上訴人前開主張，尚無可採。
（四）又上訴人主張本件雙方談及買賣時，兩造均已知悉該四０五之一地號土地將遭
      政府徵收，依常情而言，一般人皆無承買會被徵收土地之意願，被上訴人當不
      例外，則被上訴人當不致於在已明知系爭四０五之一地號之土地為道路預定地
      ，又向上訴人購買系爭四０五之一地號土地云云。然經本院函詢雲林縣斗六市
      公所於七十八年間徵收坐落斗六段四０五之一地號土地等相關資料，經該所函
      覆以：「‧‧‧二、本案合先指明，公告徵收之程序係由本縣雲林縣政府辦理
      公告作業，至於上開之土地公告徵收文號經查係於民國七十八年三月九日七十
      八府地權字第二一六一三號發文並於七十八年三月十五日起公告三十日辦理發
      放補償。」等語，有雲林縣斗六市公所九十一年六月十七日斗六市工字第０九
      一００一四二九三號函可參（參見本院卷第一一九頁），足徵兩造於六十五年
      七月二十四日訂立系爭《房屋及土地買賣契約書》買賣系爭土地及其地上建物
      時，並未有何關於系爭四０五之一地號土地之公告徵收作業，且兩造所訂立之
      契約亦未有何關於如系爭四０五之一地號土地一經政府強制徵收後有關補償金
      應如何分配問題，益徵上訴人此部分之主張，殊無可採。
（五）按當事人主張有利於己之事實者，就其事實有舉證之責任，民事訴訟法第二百
      七十七條前段定有明文。查上訴人主張兩造間有口頭約定由上訴人先將該四０
      五之一地號土地過戶登記予被上訴人，待將來政府完成徵收發放補償金後，再
      由被上訴人將補償金如數交付上訴人收受各情，既為被上訴人所否認，而依上
      訴人前述主張及舉證，均不足以證明兩造曾有前開約定，則其依該約定所生之
      法律關係，請求被上訴人應返還已受領系爭四０五之一地號土地徵收補償金，
      要難認為有據。
五、綜上所述，本件上訴人主張兩造間有口頭約定由上訴人先將系爭斗六段四０五之
    一地號土地過戶登記予被上訴人，待將來政府完成徵收發放補償金後，再由被上
    訴人將補償金如數交付上訴人收受云云，並不足採，被上訴人抗辯兩造買賣之標
    的確為斗六段四０五、四０五之一及四０五之二地號三筆土地，兩造間未有其須
    返還四０五之一地號土地徵收補償金之約定等語，應為可信。是以上訴人執此主
    張被上訴人應履行契約給付該斗六段四０五之一地號土地之補償金云云，自屬無
    據。從而，上訴人請求被上訴人應給付系爭斗六段四０五之一地號土地徵收補償
    金六十六萬三千九百八十二元及其法定遲延利息，洵非正當，要難准許；原審於
    上訴人上開減縮請求部分因而為上訴人敗訴之判決，並駁回其假執行之聲請，核
    無不合。上訴意旨猶執前詞指摘原判決不當，而聲明廢棄，為無理由，應予駁回
    。
六、又民事訴訟法第四百六十六條第一項所定得上訴第三審之利益額數，業經司法院
    於九十一年一月二十九日以（九一）院台廳民一字第０三０七四號令提高為一百
    五十萬元，並定於九十一年二月八日起實施。查本件訴訟標的金額僅為六十六萬
    三千九百八十二元，並未逾一百五十萬元，則兩造對本判決自不得提起第三審上
    訴，是以本判決經本院宣示後即告確定（民事訴訟法第三百九十八條第二項前段
    參照），附此敘明。
七、兩造其餘主張及舉證，均不影響本院所為前開論斷，自無再予一一審論之必要，
    併此敘明。
八、據上論結，本件上訴為無理由，依民事訴訟法第四百四十九條第一項、第七十八
    條，判決如主文。
中　　　華　　　民　　　國　　九十一　　年　　　七　　　月　　二十三　　日
                        臺灣高等法院臺南分院民事第一庭
~B1審判長法官　王　惠　一
~B2　　　法官　吳　上　康
~B3　　　法官　蘇　清　恭
右為正本係照原本作成。
本判決不得上訴。
中　　　華　　　民　　　國　　九十一　　年　　　七　　　月　　二十三　　日
~B法院書記官　李  淑  華
